【裁判字號】    97,交聲,324
【裁判日期】    970229
【裁判案由】    違反道路交通管理處罰條例聲明異議
【裁判全文】
臺灣臺北地方法院交通事件裁定  九十七年度交聲字第三二四號
受處分人
即異議人  甲○○
上列受處分人即異議人因違反道路交通管理處罰條例案件，對於
臺北市交通事件裁決所中華民國九十七年一月二十二日所為之處
分（原處分案號：北市裁二字第裁二二—Ａ00000000號
），聲明異議，本院裁定如下：
    主  文
異議駁回。
    理  由
一、按汽車行駛於道路上，其汽車駕駛人或前座乘客未繫安全帶
    者，處駕駛人新臺幣（下同）一千五百元罰鍰；其實施及宣
    導辦法，由交通部定之。道路交通管理處罰條例第三十一條
    第一項定有明文。又按本條例之處罰，受舉發違反道路交通
    管理事件之受處罰人，認為受舉發之違規行為應歸責他人者
    ，應於舉發違反道路交通管理事件通知單應到案日期前，檢
    附相關證據及應歸責人相關證明文件，向處罰機關告知應歸
    責人，處罰機關應即另行通知應歸責人到案依法處理。逾期
    未依規定辦理者，仍依本條例各該違反條款規定處罰，道路
    交通管理處罰條例第八十五條第一項亦規定甚明。
二、原處分意旨略以：受處分人即異議人甲○○於民國九十六年
    十月三十日上午八時許，駕駛車牌號碼○九六二－ＱＢ號自
    用小客車行經臺北市大安區○○○路與和平東路路口時，因
    受處分人未依規定繫用安全帶之違規行為，經警拍照逕行舉
    發車輛所有人，嗣經車輛所有人於應到案日期即九十六年十
    二月十七日向原處分機關即臺北市交通事件裁決所提出申訴
    ，並告知應歸責人即駕駛人為受處分人，由原處分機關函請
    舉發機關調查結果，仍認受處分人有汽車行駛於道路上，其
    汽車駕駛人未繫安全帶之違規行為，原處分機關乃依道路交
    通管理處罰條例第八十五條第一項、第三十一第一項，及違
    反道路交通管理事件統一裁罰基準表規定，於九十七年一月
    二十二日以北市裁二字第裁二二—Ａ00000000號裁
    決書裁處受處分人罰鍰一千五百元。
三、異議意旨略以：受處分人被舉發當日確有繫安全帶，因受處
    分人都靠所駕駛車輛上之液晶速率表控制車速，只要未繫安
    全帶，該行車速率表即無法顯示，因此受處分人從沒未繫安
    全帶開車，如舉發照片上之隔熱玻璃可去除，即可證明受處
    分人有繫安全帶云云。
四、經查，受處分人於九十六年十月三十日上午八時許，駕駛車
    牌號碼○九六二－ＱＢ號自用小客車，行經臺北市大安區○
    ○○路與和平東路路口時，經警拍照逕行舉發其未繫安全帶
    之違規之事實，有採證相片、臺北市政府警察局北市警交大
    字第Ａ00000000號舉發違反道路交通管理事件通知
    單、臺北市政府警察局大安分局九十七年一月四日北市警安
    分交字第○九六三五二三八六○○號函在卷可稽。細繹卷附
    原比例採證照片及就駕駛人局部放大之採證照片，駕駛座之
    安全帶並無向下拉動之跡象，亦未見受處分人手臂上端以上
    有扣繫安全帶。本件縱依受處分人於原處分機關交通違規案
    件陳述書中所陳：「駕駛人本身有五十肩，繫安全帶時肩膀
    不舒服會把手伸出來，正面看時安全帶會穿過腋下，只要把
    駕駛人旁玻璃去除即可清楚駕駛人有繫安全帶」一情屬實，
    然參酌立法院公報第八十三卷第三十五期院會紀錄所載道路
    交通管理處罰條例第三十一條第一項之立法意旨：「小客車
    駕駛人及前座乘客繫上安全帶，對於其因而肇事後之生命、
    身體安全之保障甚大，此項規定在高速公路實施後成效良好
    ，故比照先進國家規定於公告之專用快速道路亦應繫安全帶
    」，足見該條規定係為保障駕駛人及前座乘客之生命、身體
    安全，避免身體因強大之外力碰撞，造成重大傷亡。倘未依
    安全帶之設計規定方式扣繫完善，即無法達到保障駕駛人及
    前座乘客生命、身體之立法目的，故依法條歷史解釋、目的
    解釋，道路交通管理處罰條例第三十一條第一項所稱「未繫
    安全帶」，應包括未依設計規定方式扣繫安全帶甚明，且交
    通部八十七年十一月十三日交路字第○四九一六一號函釋
    ：依道路交通安全處罰條例第三十一條第一項立法保護駕駛
    人及前座乘客之旨意，汽車專用安全帶之扣繫應依其原廠設
    計規定方式操作，另因小客車前排兩側應為三點式之安全帶
    ，故駕駛人及前座乘客應依三點式安全帶設計規定之方式扣
    繫完善，方得認定有依規定繫安全帶；如未依設計規定方式
    繫扣，依前揭條例規定舉發，係應適法並無不當；又汽車駕
    駛人及前座乘客繫安全帶實施及宣導辦法第三條第三款亦規
    定：安全帶之扣繫應確實緊扣，安全帶無扭曲或反轉，鬆緊
    度保持適宜；腰部安全帶置於腰部以下，肩部安全帶固定位
    置應依個人調整，避免安全帶纏繞過頸部，且應置於手臂上
    端以上，均明揭此旨。而依受處分人上揭扣繫安全帶之方式
    ，顯非採橫跨過肩部及胸前後再扣繫於腰間之三點式扣繫方
    式，揆諸前揭說明，該扣繫安全帶方式，既無法保障駕駛人
    之安全，自難認係依規定為安全帶之扣繫。
五、從而，原處分機關對受處分人之前揭違規行為，依道路交通
    管理處罰條例第八十五條第一項、第三十一條第一項，及違
    反道路交通管理事件統一裁罰基準表規定，裁處受處分人罰
    鍰一千五百元，核無不當。本件聲明異議為無理由，應予駁
    回。
據上論斷，應依道路交通案件處理辦法第十九條，裁定如主文。
中    華    民    國  九十七  年    二    月  二十九  日
                        臺灣臺北地方法院交通法庭
                            法      官  孫萍萍
以上正本證明與原本無異。
如不服本裁定，應於送達後五日內，向本院提出抗告狀。
                            書  記  官  林義盛
中    華    民    國  九十七  年    二    月  二十九  日


司法院資訊處製作；財團法人民間司法改革基金會備份。
